【裁判字號】    99,抗,759
【裁判日期】    990621
【裁判案由】    假扣押
【裁判全文】
臺灣高等法院民事裁定                   99年度抗字第759號
抗  告  人  丙○○
相  對  人  華南商業銀行股份有限公司
法定代理人  甲○○
代  理  人  乙○○
上列抗告人因與相對人華南商業銀行股份有限公司間假扣押事件
，對於中華民國99年4月9日臺灣基隆地方法院99年度全字第218
號所為裁定提起抗告，本院裁定如下：
    主      文
原裁定廢棄。
相對人於原法院之聲請駁回。
聲請及抗告費用由相對人負擔。
    理      由
一、抗告意旨略以：相對人就其聲請假扣押之原因，未予釋明，
    僅空言泛稱願供擔保，未提出任何可供即時調查之證據以釋
    明假扣押原因存在，原裁定於法不合，爰請求廢棄原裁定等
    語。
二、按債權人就金錢請求或得易為金錢請求之請求，欲保全強制
    執行者，得聲請假扣押。假扣押非有日後不能強制執行或甚
    難執行之虞者，不得為之。請求及假扣押之原因應釋明之。
    前項釋明如有不足，而債權人陳明願供擔保或法院認為適當
    者，法院得定相當之擔保，命供擔保後為假扣押，為92年2
    月7日總統令修正公布之民事訴訟法第522條第1項、第523條
    第1項及第526條第1項、第2項所明定。依上開規定可知，債
    權人聲請假扣押，應就其「請求」及「假扣押之原因」加以
    釋明。該項釋明如有不足，而債權人陳明願供擔保或法院認
    為適當者，法院得定相當之擔保，命供擔保後為假扣押。若
    債權人就其請求及假扣押之原因絲毫未予釋明，法院尚且不
    得命供擔保後為假扣押，遑論為准免供擔保之假扣押裁定（
    最高法院94年度臺抗第665號裁定參照）。又同法第523條所
    稱之「日後甚難執行之虞」，除指債務人將移住遠方、逃匿
    或隱匿財產外，尚應包括債務人增加負擔或就財產為不利益
    之處分將達於無資力之狀態（最高法院97年度台抗字第657
    號裁定、98年度台抗字第182裁定參照）。
三、經查：
  (一)相對人主張抗告人於民國79年4月16日任第三人北歌產業股
    份有限公司（下稱北歌公司）向其借款335萬元之連帶保證
    人，惟北歌公司未依約履行繳納本息，抗告人應負連帶清償
    之責等語，業據其提出授信約定書、借據等影本，固足以釋
    明本件假扣押之「請求」。惟對於「假扣押之原因」、即有
    日後不能強制執行或甚難執行之虞、或應在外國為強制執行
    之原因，僅提出臺灣基隆地方法97執讓字第15720號函、民
    事執行處97執讓字第15720號函、臺灣板橋地方法院書記官
    處分書、民事庭通知書及民事起訴狀等，泛言上述事實設不
    予即時聲請實施假扣押，而任其自由處分達無資力狀態，則
    相對人之債權日後必有不能或甚難實現之虞（見原法院卷第
    9至13頁），依此尚無從認定相對人已釋明本件有假扣押之
    原因。
  (二)相對人於本院雖主張其於97年10月9日強制執行抗告人財產
    所得，惟執行名義因債務人異議經本院判決廢棄發回臺灣板
    橋地方法院審理中，相對人恐有不能或甚難實現之虞而向原
    法院聲請假扣押，若不為假扣押而逕將前所執行收取之薪資
    債權款項匯還，勢必造成債權日後甚難實現，不動產恐有脫
    產之虞，而有假扣押之必要云云，雖據其提出本院98年度上
    字第629號判決、臺灣板橋地方法院民事庭通知、原法院99
    年4月1日基院慧97執讓字第15720號函（見本院卷第22至28
    、33頁）為佐，然此僅足證明相對人與抗告人有訴訟進行中
    ，尚未確定，要不足遽予認定抗告人就其財產有何隱匿、增
    加負擔或就財產為不利益之處分之情形。
  (三)相對人於本院復主張抗告人目前於合作金庫銀行有借款餘額
    103,000元、於基隆第一信用合作社有房屋抵押借款3,183,0
    00元、於臺灣銀行有保證債務105,000元、於永豐商業銀行
    有保證債務1,810,000元、於中國信託商業銀行有保證債務
    5,438,000元，抗告人增加債務或就其財產為不利益處分，
    進而無足夠資力償還本件債務，顯見抗告人已無償還債務之
    意願及能力並有逃棄及隱匿財產之事實云云，並提出財團法
    人聯合徵信中心資料為佐（見本院卷第42至43頁）。但查本
    件假扣押係於99年4月8日聲請（見原審卷第4頁原法院收文
    日期），而依相對人提出之資料，其上並未記載抗告人係何
    時借貸，以及何時擔任保證人，殊難據以認為相對人主張抗
    告人已無償還債務之意願及能力並有逃棄及隱匿財產之事實
    為真，即不足認相對人已就假扣押之原因為相當之釋明。是
    縱相對人陳明願供擔保，依上開規定，亦不得命為假扣押。
    原裁定依相對人之聲請准為假扣押，尚有未當。抗告意旨指
    摘原裁定不當，求予廢棄，為有理由，爰由本院將原裁定廢
    棄，並駁回相對人於原法院之聲請。
四、據上論結，本件抗告為有理由，爰裁定如主文。
中    華    民    國    99    年    6     月    21    日
                    民事第二庭
                        審判長法  官  吳謙仁
                              法  官  李瓊蔭
                              法  官  黃莉雲
正本係照原本作成。
本裁定除以適用法規顯有錯誤為理由外，不得再抗告。如提起再
抗告，應於收受後10日內委任律師為代理人向本院提出再抗告狀
。並繳納再抗告費新台幣１千元。
中    華    民    國    99    年    6     月    22    日
                              書記官  魏汝萍

司法院資訊處製作；財團法人民間司法改革基金會備份。
